【裁判字號】    92,訴,662
【裁判日期】    921024
【裁判案由】    侵權行為損害賠償
【裁判全文】
臺灣士林地方法院民事判決  九十二年度訴字第六六二號
    原      告  甲○○
    訴訟代理人  蔡茂松律師
    複  代理人  駱淑娟律師
                鄭任斌律師
                古宏彬律師
    被      告  丙○○
    訴訟代理人  乙○○
當事人間侵權行為損害賠償事件，本院於九十二年十月八日言詞辯論終結，判決如下
：
    主    文
被告應給付原告新台幣拾肆萬玖仟零壹拾元，及自民國九十二年五月十六日起至
清償日止，按年息百分之五計算之利息。
原告其餘之訴駁回。
訴訟費用由被告負擔二分之一，餘由原告負擔。
本判決第一項於原告以新台幣壹拾貳萬元為被告供擔保後，得假執行。
原告其餘假執行之聲請駁回。
    事實及理由
一、原告起訴主張：
（一）原告於民國九十一年八月二日上午九時十五分許，駕駛車牌號碼ＤＸ─二一三
      七號自用小客車（以下簡稱系爭車輛），行經台北市○○○路○段連接百齡橋
      之單向車道時，遭被告違規逆向行駛車牌號碼ＣＹ─九五一七號自用小客車撞
      擊，被告車輛之強力撞擊導致原告汽車嚴重受損。事故發生後，原告為修復車
      牌號碼ＤＸ─二三一七號車輛，總計支出新台幣（以下同）四十九萬七千二百
      八十元，且於系爭車輛修繕期間，原告因工作上用車之必要，租車六天，支出
      租車費用一萬二千元；復以系爭車輛因發生事故導致市場價值嚴重受損，經車
      行估價結果，系爭車輛因該交通事故致市場價格跌落十五萬元。以上均為原告
      車輛因被告違規逆向行駛之行為所造成之損害，依民法第一百八十四第一項前
      段、第二項、第二百十三條、第一百九十六條規定，原告自得請求被告賠償。
（二）並聲明請求判決：(1)被告應給付原告六十五萬九千二百八十元，及自起訴狀繕
      本送達翌日起至清償日止，按年息百分之五計算之利息。(2)原告願供擔保，請
      准宣告假執行。
二、被告則主張：被告確實於駕駛車牌號碼ＣＹ─九五一七號自用小客車時，因逆向
    行車之交通違規行為，撞擊原告所有之車輛車牌號碼ＤＸ─二一三七號自用小客
    車；對原告車輛毀損，及支出修繕費用、租車費用、車輛跌價之情均不爭執，並
    聲明請求駁回原告之訴。
三、原告主張伊於九十一年八月二日上午九時十五分許，駕駛車牌號碼ＤＸ─二一三
    七號自用小客車，行經台北市○○○路○段連接百齡橋之單向車道時，遭被告違
    規逆向行駛車牌號碼ＣＹ─九五一七號自用小客車撞擊，導致原告汽車受損之情
    ，業據提出台北市政府警察局交通大隊交通事故肇事原因分析初步分析研判表、
    照片影本十二幀附卷可稽（本院士林簡易庭九十二年度士調字第六三號卷，第十
    一頁至第十七頁參照），並經台北市政府警察局交通大隊檢送道路交通事故調查
    報告表、談話紀錄表、照片八幀在卷足憑（本院卷第十九頁至第三十頁參照），
    且為被告所不否認，應堪信為真實。
四、依台北市監理處提供之車牌號碼ＤＸ─二一三七號自用小客車之車籍查詢表，該
    車之車主為「奧生有限公司」，惟按動產物權之讓與，非將動產交付，不生效力
    ，但受讓人已占有動產者，於讓與合意時即生效力，民法第七百六十一條著有明
    文；又按有關車輛之管制檢驗及變更登記等，固須經公路監理機關之登記，並以
    發給行車執照記載之車主為準，惟此僅係行政管理之需，汽車既為動產，其實體
    法上所有權之歸屬，仍有民法第七百六十一條第一項規定之適用，此亦有最高法
    院七十年台上字第四七七一號判例、七十二年度台上字第一九三三號判決意旨可
    供參照。原告主張車牌號碼ＤＸ─二一三七號自用小客車所有權已經讓與原告一
    節，既為被告所不爭執，復與前揭法條意旨無違，亦堪認定車牌號碼ＤＸ─二一
    三七號自用小客車為原告所有。
五、按因故意或過失，不法侵害他人之權利者，負損害賠償責任；汽車、機車或其他
    非依軌道行駛之動力車輛，在使用中加損害於他人者，駕駛人應賠償因此所生之
    損害，民法第一百八十四條第一項前段、第一百九十一條之二前段分別著有明文
    。本件被告駕駛ＣＹ─九五一七號自用小客車，應注意遵行方向行駛，其無不能
    注意之情事，竟逆向行駛，致撞擊原告車輛，並致原告車輛損壞，依前開法條規
    定，自應就原告之損失負損害賠償責任。經查：
（一）車輛修理費用四十九萬七千二百八十元部分：原告為修理車牌號碼ＤＸ─二一
      三七號自用小客車，共計支出四十九萬七千二百八十元一節，業據提出收據一
      紙、銷貨單、統一發票各二紙附卷可稽（本院士林簡易庭九十二年度士調字第
      六三號卷，第二十四頁至第二十八頁參照），且為被告所不爭執，應堪信為真
      實。惟按損害賠償之基本原則，一方面在於填補被害人之損害，一方面亦同時
      禁止被害人因而得利；又物被毀損時，被害人依民法第一百九十六條請求賠償
      物被毀損所減少之價額，得以修復費用為估定之標準，但以必要者為限，關於
      更新零件部分之請求，應扣除按汽車使用年限計算折舊後之費用。上訴人主張
      支出之費用明細中，除其中十二萬八千五百三十九元為工資，無須扣除折舊外
      ，其餘部分即三十六萬八千七百二十一元均為更換零件費用，自應以扣除折舊
      後之金額，始得請求被告賠償。又依行政院所頒固定資產耐用年數表及固定資
      產折舊率表，汽車耐用年數為五年，採定率遞減法者每年折舊率為千分之三六
      九。本件自用小客車發照日期為八十七年七月二十三日，有車籍查詢附卷可稽
      （本院卷第三十三頁參照），於九十一年八月二日發生損害時業已使用達四年
      ，其零件之折舊額為三十一萬零二百六十七元（計算式：第一年折舊額為
      368721X0.369=136058元；第二年折舊額為（000000-000000）X0.369=85853
      元；第三年折舊額為（000000- 000000-00000）X0.369=54173；第四年折舊額
      為（000000-000000-00000- 00073）X0.369=34183，136058+85853+54173+
      34183=310267，元以下均四捨五入），故上訴人得請求被上訴人賠償之金額，
      應扣除前開折舊金額，即十八萬七千零十三元（計算式：000000-000000=
      187013）。
（二）租車費用一萬二千元部分：原告主張系爭車輛進廠修繕期間為九十一年八月五
      日至九十一年十二月十七日，（本院卷第五十頁參照）原告因有用車需求，向
      訴外人白宮小客車租賃有限公司承租汽車使用，租期六天，每天租金二千元，
      並提出原告於「白宮小客車租賃有限公司」消費之信用卡簽帳單為憑（本院士
      林簡易庭九十二年度士調字第六三號卷，第二十九頁參照），被告對原告有用
      車需求及租車部分之支出未加爭執，且該部分之支出，為原告因被告之侵權行
      為所生之損失，原告自得請求被告賠償。
（三）跌價損失十五萬元部分：原告主張系爭車輛於事故發生後，雖經修復，仍有十
      五萬元之跌價損失一節，業據提出估價單為證（本院士林簡易庭九十二年度士
      調字第六三號卷，第三十頁參照），且為被告所不爭執，此跌價損失亦係因被
      告侵權行為所致者，原告請求被告賠償，亦非無據。
六、綜上所述，原告依民法第一百八十四條第一項前段、第一百九十一條之二前段規
    定，請求被告賠償車輛修繕費用十八萬七千零十三元、租車費用一萬二千元、跌
    價損失十五萬元，共計三十四萬九千零十三元，為有理由，應予准許；其餘部分
    則應駁回。另按給付無確定期限者，債務人於債權人得請求給付時，經其催告而
    未為給付，自受催告時起，負遲延責任。其經債權人起訴而送達訴狀，或依督促
    程序送達支付命令，或為其他相類之行為者，與催告有同一之效力；又應付利息
    之債務，其利率未經約定，亦無法律可據者，週年利率為百分之五，民法第二百
    二十九條第二項、第二百零三條分別定有明文。從而，原告請求被告給付三十四
    萬九千零十三元，及自起訴狀繕本送達翌日即九十二年五月十六日起至清償日止
    ，按年息百分之五計算之利息，為有理由，應予准許；逾此部分之請求，則屬無
    稽，應予駁回。
七、原告陳明願供擔保，聲請宣告假執行，經核其勝訴部份並無不合，爰酌定相當之
    擔保金額宣告之；至原告敗訴部分，其假執行之聲請即失所附麗，應併予駁回。
八、本件事證已臻明確，兩造其餘主張舉證及防禦方法，於判決結果不生影響，無庸
    一一論述，併予敘明。
九、據上論結，本件原告之訴為一部有理由，一部無理由，依民事訴訟法第七十九條
    但書、第三百九十條第二項，判決如主文。
中      華      民      國    九十二    年      十      月    二十四    日
                                    臺灣士林地方法院民事第二庭
~B法      官  王怡雯
右為正本係照原本作成。
如對本判決上訴須於判決送達後廿日內向本院提出上訴狀。
中      華      民      國    九十二    年      十      月    二十八    日
~B法院書記官  陳玉瓊


司法院資訊處製作；財團法人民間司法改革基金會備份。
